臺灣彰化地方法院刑事判決
109年度易字第191號
公  訴  人  臺灣彰化地方檢察署檢察官
被      告  陳奎南


                    （現於法務部○○○○○○○○○○○                      執行中）
上列被告因加重竊盜案件，經檢察官提起公訴（109年度偵字第
1351號），本院判決如下：
    主    文
陳奎南無罪。
    理    由
一、公訴意旨略以：被告陳奎南與陳建成（所涉本件犯行，業經
    本院以108年度易字第760號判處有期徒刑5月，並經臺灣高
    等法院臺中分院以108年度上易字第1334號判決駁回上訴確
    定）及不詳之成年男子2人（下稱另2名成年男子）共同基於
    意圖為自己不法所有之犯意聯絡，於民國107年7月10日上午
    9時許，由陳建成以載運物品為由，先至彰化縣○○鄉○○路0段
    00號友人莊正宇住處附近之雞舍，向莊正宇借用車牌號碼00
    -0000號自用小貨車後，將該車駛往彰化縣○○鄉○○村○○巷0號
    被告住處，交予被告使用，再由被告駕駛該車，並改懸車牌
    號碼0000-00號，而搭載另2名成年男子，於翌（11）日凌晨
    0時許，自被告住處出發，共同前往侵入彰化縣○○市○○路000
    號林錫山住宅內之會客室，竊取林錫山所有之樹瘤藝品3件
    得手（價值共新臺幣〈下同〉45萬元）。被告旋駕駛上開車輛
    於同（11）日凌晨3時許，返回其上揭住處，並經陳建成協
    助，共同將所竊取之上開物品搬運下車藏放，陳建成亦為被
    告探詢他人上開物品之變賣價格，而協助被告銷贓，嗣被告
    以6萬元之代價，變賣上開物品後，交予陳建成1萬元作為酬
    勞。因認被告涉犯修正前刑法第321條第1項第1款、第4款之
    結夥3人以上侵入住宅竊盜罪嫌云云。
二、按犯罪事實之認定，係據以確定具體的刑罰權之基礎，自須
    經嚴格之證明，故其所憑之證據不僅應具有證據能力，且須
    經合法之調查程序，否則即不得作為有罪認定之依據。倘法
    院審理之結果，認為不能證明被告犯罪，而為無罪之諭知，
    即無前揭第154條第2項所謂「應依證據認定」之犯罪事實之
    存在。因此，同法第308條前段規定，無罪之判決書只須記
    載主文及理由。而其理由之論敘，僅須與卷存證據資料相符
    ，且與經驗法則、論理法則無違即可，所使用之證據亦不以
    具有證據能力者為限，即使不具證據能力之傳聞證據，亦非
    不得資為彈劾證據使用。故無罪之判決書，就傳聞證據是否
    例外具有證據能力，本無須於理由內論敘說明（最高法院10
    0年度台上字第2980號判決參照）。是以下本院採為認定被
    告無罪所使用之證據，不以具有證據能力者為限，且毋庸論
    述所使用之證據是否具有證據能力，此先予敘明。
三、按犯罪事實應依證據認定之，無證據不得認定犯罪事實；不
    能證明被告犯罪者，應諭知無罪之判決，刑事訴訟法第154
    條第2項及第301條第1項分別定有明文。再按認定不利於被
    告之事實，須依積極證據，苟積極證據不足為不利於被告事
    實之認定時，即應為有利於被告之認定，更不必有何有利之
    證據；又事實之認定，應憑證據，如未能發現相當證據，或
    證據不足以證明，自不能以推測或擬制之方法，以為裁判基
    礎；而刑事訴訟法上所謂認定犯罪事實之積極證據，係指適
    合於被告犯罪事實之認定之積極證據而言，雖不以直接證據
    為限，間接證據亦包括在內；然而無論直接或間接證據，其
    為訴訟上之證明，須於通常一般之人均不致有所懷疑，而得
    確信其為真實之程度者，始得據為有罪之認定，倘其證明尚
    未達到此一程度，而有合理之懷疑存在時，致使無從形成有
    罪之確信，根據「罪證有疑，利於被告」之證據法則，即不
    得遽為不利被告之認定（最高法院30年上字第816號、29年
    上字第3105號、40年度台上字第86號及76年度台上字第4986
    號判決意旨參照）。又刑事訴訟法第161條第1項規定：檢察
    官就被告犯罪事實，應負舉證責任，並指出證明之方法。因
    此，檢察官對於起訴之犯罪事實，應負提出證據及說服之實
    質舉證責任。倘其所提出之證據，不足為被告有罪之積極證
    明，或其指出證明之方法，無從說服法院以形成被告有罪之
    心證，基於無罪推定之原則，自應為被告無罪判決之諭知（
    最高法院92年台上字第128號判決要旨參照）。
四、公訴人認被告涉犯上開加重竊盜罪嫌，無非係以：證人即共
    犯陳建成於警詢及偵訊時之證述、證人莊竣耀、莊正宇及告
    訴代理人王堯德於警詢時之證述、員警職務報告書、車輛詳
    細資料報表、車行紀錄匯出文字資料、監視器攝影影像翻拍
    照片、蒐證照片、LINE訊息翻拍照片等為其論據。訊據被告
    堅詞否認有何加重竊盜犯行，辯稱：監視器畫面中的人不是
    我，我沒有做本案竊盜犯行等語（見本院卷第115至116、22
    7至228頁）。
五、經查：
  ㈠於107年7月11日凌晨2時20分許，由某嫌疑人（下稱本案駕車
    犯嫌）駕駛莊正宇所有之車牌號碼00-0000號自用小貨車（
    改懸掛車牌號碼0000-00號），搭載另2名成年男子前往告訴
    人林錫山位於彰化縣○○市○○路000號之住處，推由另2名成年
    男子侵入該住處之會客室內竊取告訴人林錫山所有之樹瘤藝
    品3件，並將該等贓物搬運至前開自小貨車後，由本案駕車
    犯嫌駕駛前開自小貨車搭載另2名成年男子及該等贓物離去
    等情，有彰化縣警察局彰化分局員警黃可麗於107年12月29
    日所出具之職務報告1份、車輛詳細資料報表、車行記錄匯
    出文字資料、案發現場路線圖、監視器錄影畫面翻拍照片、
    車行記錄比對資料、監視器畫面比對照片、蒐證照片、相對
    圖、遭竊藝品照片等證據（見108偵2041卷第1之7至4頁、61
    、65至66、77至90頁）附卷足憑，此部分事實，已堪認定。
    惟被告始終否認有參與本案加重竊盜犯行，則被告是否為起
    訴書所指之本案駕車犯嫌，即本案之關鍵。
  ㈡公訴意旨雖以共犯陳建成指證被告為本案駕車犯嫌及證人莊
    竣耀證述案發當晚被告有與共犯陳建成在一起，且上開載運
    贓物車輛行經路線，與被告住所相關等情，認為被告為本案
    駕車犯嫌云云。惟按刑事訴訟法第156條第2項規定：被告或
    共犯之自白，不得作為有罪判決之唯一證據，仍應調查其他
    必要之證據，以察其是否與事實相符。其立法意旨乃在防範
    被告或共犯自白之虛擬致與真實不符，而對自白在證據上之
    價值加以限制，明定須藉補強證據以擔保其真實性，並非絕
    對可由法院自由判斷該被告或共犯自白之證明力；若不為調
    查，而專憑此項自白據為被告犯罪事實之認定，即與上開規
    定有違；又此所謂共犯，包括任意共犯及必要共犯（含對向
    犯罪之共犯）在內。又所謂補強證據，係指除該自白本身之
    外，其他足以證明該自白之犯罪事實確具有相當程度真實性
    之證據而言，雖所補強者，非以事實之全部為必要，但亦須
    因補強證據之質量，與自白之相互利用，足使犯罪事實獲得
    確信者，始足當之。是倘被告始終否認參與犯罪，而共犯則
    自白確與被告共同犯罪，此時除就共犯自白「本身如何參與
    共同犯罪」部分須有補強證據，以證明其確有參與犯罪之實
    行外，就共犯自白「被告如何參與共同犯罪」部分，尤須有
    能使法院確信該自白之內容與事實相符之補強證據。倘所援
    用之證據僅能與共犯自白「本身參與共同犯罪」部分相互利
    用，而與「被告參與共同犯罪」部分欠缺關聯性者，實質上
    僅屬共犯自白內容之重覆，無從擔保「被告參與共同犯罪」
    部分自白之真實性，自不得單憑該證據作為認定被告參與共
    同犯罪之補強證據（最高法院95年度台上字第3220號、102
    年度台上字第1593號判決意旨參照）。則查：
  ⒈證人即共犯陳建成於警詢及偵查中固指證：本案是被告要伊
    向莊正宇借車供其使用，所以由莊竣耀開車載伊前往莊正宇
    之雞舍向莊正宇借用前開自小貨車，之後伊就將該車開回被
    告住處，被告於當晚（10日）在其住處將前開自小貨車開走
    後，於翌（11）日凌晨駕車回來並搬運樹瘤藝品下車，要伊
    拍照詢問莊正宇是否有人要買該等樹瘤藝品，之後被告將樹
    瘤藝品載出去（伊不知道該等物品流向），再返回其住處時
    即稱已變賣得款6萬元，被告並給付伊、莊竣耀協助借車之
    報酬各1萬元（見108偵2041卷第7至13、130至131頁）。惟
    證人陳建成就被告之行竊時間、地點、如何侵入告訴人住處
    、如何竊得樹瘤藝品及變賣贓物流向等情，均稱不知情（見
    同偵卷第6至8、12頁），衡以證人陳建成為本案竊盜犯行之
    共犯，先經員警查獲渠有拍攝本案遭竊樹瘤藝品之照片3張
    傳送給莊正宇之LINE訊息內容（見同偵卷第96至97、100至1
    01頁）後，始指證被告涉嫌本案竊盜，然渠於所涉本案犯行
    之偵查及本院108年度易字第760號案件審理中均否認犯罪（
    見108偵2041卷第131至132頁、本院108年度易字第760號卷
    第38、40至41頁），則共犯陳建成是否有欲卸飾自身犯行而
    故為不利被告證詞之嫌，其前開證述是否可信，顯有疑義。
　⒉又查，共犯陳建成雖證述本案是由莊竣耀開車載伊前往莊正
    宇之雞舍向莊正宇借用前開自小貨車，被告因此有給付莊竣
    耀借車之報酬1萬元（見同偵卷第9、12頁），然證人莊竣耀
    於警詢及偵查中始終否認上情（見同偵卷第20、125頁），
    且證人莊正宇於警詢中亦證述：當天（10日）是陳建成向其
    借車，當時沒有其他人在場（見同偵卷第48頁），則共犯陳
    建成之上開指證內容，顯與證人莊竣耀、莊正宇之證述內容
    歧異，證人陳建成之證述非無瑕疵可指，實難僅以證人陳建
    成之不利被告的證述，遽認被告有何參與本案竊盜之犯行。
  ⒊至公訴意旨雖以證人莊竣耀曾證述案發當晚被告有與共犯陳
    建成在一起，推認被告有參與本案竊盜犯行云云。惟查，本
    案除共犯陳建成有不利被告之指證外，其餘證人莊竣耀、莊
    正宇均無證述被告有何涉犯本案竊盜犯行之相關內容（見同
    偵卷第17至22、124至126、46至50頁），自難僅以證人莊竣
    耀就與本案竊盜犯行無關之案發當晚被告曾與共犯陳建成在
    一起之證述，率爾推論被告有何參與本案竊盜犯行；另公訴
    意旨所指之上開載運贓物車輛行經路線，雖有行經彰化縣芳
    苑鄉斗苑路三合段102巷口、同段之防汛道路口（見同偵卷
    第82至83頁），然此與被告之住所即彰化縣○○鄉○○村○○巷0
    號，難謂有直接相關，且亦不能排除係他人駕駛前開自小貨
    車行經上開路段，尚不得以此率爾執為不利被告之認定。況
    證人莊正宇已清楚證述本案是陳建成向伊借車，且是陳建成
    傳送本案遭竊樹瘤藝品之照片3張給伊等語（見同偵卷第48
    頁），均無提及被告有何涉犯本案之情形，此有莊正宇與陳
    建成對話之LINE訊息翻拍照片1份（見同偵卷第91至101頁）
    存卷可證，則本案顯無任何補強證據足以佐證共犯陳建成前
    開不利被告之證述，當無從認定被告有何公訴意旨所指涉之
    本案竊盜犯行。
六、綜上所述，公訴人認被告涉犯本案竊盜犯行所憑之證據，除
    共犯陳建成之前揭難謂無瑕疵之證述外，並無其他可佐證其
    指證「被告參與本案竊盜犯罪」為真實之補強證據。從而，
    公訴意旨認被告涉犯本案竊盜罪嫌所憑之證據尚有未足，檢
    察官既不能舉證證明被告確有公訴意旨所指犯行，而使本院
    產生無庸置疑之明確心證，自不得對被告為有罪之認定，揆
    諸前揭法條及說明，應就被告為無罪判決之諭知。
據上論斷，應依刑事訴訟法第301條第1項，判決如主文。
本案經檢察官劉智偉提起公訴，由檢察官林士富到庭執行職務。
中　　華　　民　　國　　110 　年　　4 　　月　　22　　日
                  刑事第七庭    法  官  黃麗玲  
以上正本證明與原本無異。
如不服本判決應於收受判決後20日內向本院提出上訴書狀，並應
敘述具體理由。其未敘述上訴理由者，應於上訴期間屆滿後20日
內向本院補提理由書( 均須按他造當事人之人數附繕本) 「切勿
逕送上級法院」。
告訴人或被害人對於判決如有不服具備理由請求檢察官上訴者，
其上訴期間之計算係以檢察官收受判決正本之日期為準。
中　　華　　民　　國　　110 　年　　4 　　月　　22　　日
                                書記官  卓千鈴